臺灣高等法院刑事判決　　　　　　　　　95年度上易字第65號
上　訴　人　臺灣宜蘭地方法院檢察署檢察官
被　　　告　乙○○
選任辯護人　林國漳律師
上列上訴人因過失傷害案件，不服臺灣宜蘭地方法院94年度易字
第361號，中華民國94年12月7日第一審判決（起訴案號：臺灣宜
蘭地方法院檢察署93年度偵續字第46號），提起上訴，本院判決
如下：
    主  文
原判決撤銷。
乙○○從事業務之人，因業務上之過失傷害人，處拘役拾日，
如易科罰金以佰元折算壹日。
    事  實
一、乙○○原為同昌建築公司（下稱同昌公司）雇用之車輛系營
    建機械司機，為從事車輛系營建機械操作業務之人。於民國
    92年10月4日下午1時許，甲○○與其子林承敬至同昌公司位
    於臺九線省道宜蘭縣政府對面之鐵路高架工地維修整修工地
    之挖土機，於同日下午二時許，乙○○之同事林根明當時所
    操作之挖土機挖斗上方之十字形護板變形，自挖斗哨子脫落
    而無法操作。乙○○請甲○○一併修理，甲○○即至該挖土
    機之挖斗旁，請乙○○駕駛另一輛破碎機協助修理，惟乙○
    ○駕駛之破碎機係屬車輛系營建機械，本應注意不得使車輛
    系營建機械供為主要用途以外之用途，且依當時情況，並無
    不能注意之情事，竟為圖能快速修埋挖土機，竟疏未注意該
    破碎機是否適合為該項之操作，聽從同有疏失之甲○○指示
    駕駛破碎機，先以破碎機桿頭抵住該挖土機之挖斗哨子後，
    甲○○即以雙手扶起已變形脫落之十字形護板，甲○○又指
    示乙○○操作破碎機，以破碎機桿頭抵住哨子再往內略為移
    動，以使該十字形護板能夠套上該挖斗子上，乙○○於所聽
    從指示，操作破碎機移動桿頭時，即因桿頭與原本抵住之位
    置滑動，致破碎機桿頭撞擊到甲○○雙手扶起之十字形護板
    ，使該十字形護板掉落輾壓到甲○○之雙手，使甲○○受有
    右側遠端尺骨骨折、左手掌背十五公分裂傷、手掌部不規則
    裂傷共六公分、左手第二掌骨開放性及粉碎性骨折、左側拇
    指掌關節脫臼、左前臂肌肉萎縮、肌力喪失、左手拇指食指
    遺存明顯運動障礙及功能喪失等傷害。
二、案經甲○○訴請臺灣宜蘭地方法院檢察署檢察官偵查起訴。
    理  由
一、訊據被告乙○○坦承於上揭時、地操作破碎機撞擊到十字形
    護板，十字形護板掉落輾壓到告訴人甲○○之雙手，致使告
    訴人受傷等事實，但堅詞否認有過失行為，辯稱：是告訴人
    叫伊駕駛破碎機過去幫忙，伊是依照告訴人之指示操作破碎
    機云云。
二、經查：
　(一)被告係同昌公司僱用之車輛系營建機械司機，事發當時操作
　  破碎機移動破碎機桿頭，致該桿頭原本抵住挖土機挖斗哨子
    之位置滑動，而撞擊到告訴人雙手所扶住之十字形護板，該
    十字形護板掉落夾傷告訴人之事實，被告坦承不諱，核與告
    訴人指訴相符，在場證人林根明、林承敬、劉錦士之證詞亦
    大致相符。
　(二)告訴人甲○○因此受有右側遠端尺骨骨折、左手掌背十五公
　  分裂傷、手掌部不規則裂傷共六公分、左手第二掌骨開放性
    及粉碎性骨折、左側拇指掌關節脫臼、左前臂肌肉萎縮、肌
    力喪失、左手拇指食指遺存明顯運動障礙及功能喪失之傷害
    ，此有羅東聖母醫院出具之驗傷診斷書、診斷證明書在卷可
    稽。被告亦不否認告訴人所受之傷害為該十字形護板掉落輾
    壓所致。
　(三)查被告為車輛系營建機械之司機，對於營建車輛機械之操作
　  自應注意不得使車輛系營建機械供為主要用途以外之用途，
    勞工安全衛生設施規則第116條第9款所明定，雖該條項之規
    定用意在於限制雇主不得命勞工駕駛車輛系營建機械從事該
    機械主要用途以外之用途，用以保護勞工，然操作營建機械
    之司機，更應注意到其不得為主要用途以外之用途，乃其駕
    駛者基本之義務，被告乙○○既受僱於同昌公司擔任車輛系
    營建機械－破碎機之司機，自有注意操作之義務，其竟違反
    其義務而接受甲○○之指示操作破碎機，以該機桿頭抵挖土
    機之挖斗哨子，明顯違反該機械之正常用途，且破碎機桿頭
    為圓錐型，此有照片可稽，以該圓錐型桿頭頂挖土機挖斗哨
    子，本就容易滑落，此應為被告所知，乃其竟疏未注意及此
    ，仍不能謂無過失之責，雖甲○○請被告以破碎機桿頭抵住
    挖土機之挖斗哨子亦與有過失，然不影響於被告疏於注意之
    過失責任，其駕駛破碎機協助告訴人甲○○修理挖土機，致
    被害人受有傷害，其有過失至明。且其過失與被害人受有傷
    砉間具有相當因果關係，被告過失犯行，足以認定。
三、核被告所為係犯刑法第284條第2項前段之業務過失傷害罪。
    告訴意旨指述被告係犯刑法第284條第2項後段之致重傷罪一
    節，經查手掌第二指為手之一部，因傷害結果，不能伸縮自
    如，雖與手機能有關，然僅該指喪失活動力，尚非毀敗全肢
    之機能。又刑法第10條第4項第6款所謂其他身體或健康有重
    大不治或難治之傷害，係指不合於前款所列舉之動傷，始有
    其適用。經查告訴人因被告之過失操作破碎機之行為，所受
    左側手指因粉碎性骨折及掌指骨關節損壞致使功能喪失，惟
    此傷害尚未達到刑法第10條第4款之重傷程度，此有羅東聖
    母醫院93年2月3日以天羅聖民字第083號函附偵卷（93年偵
    字第1714號卷第24頁）可稽，是告訴人食指功能喪失尚未達
    毀敗一肢以上機能，非屬重傷併予明。
四、原審以被告所辯伊無過失云云，遽為無罪諭知，自有未洽，
    檢察官上訴執此指摘原判決不當為有理由，應由本院撤銷原
    判決，爰審酌被告之素行、智識程度、專業能力、犯罪之動
    機、過失之程度、被害人與有過失、危害之程度、事後迄未
    與被害人達成和解賠償其損害及犯罪後之態度等一切情狀，
    量處拘役拾日，如易科罰金以佰元折算壹日，藉資儆惕
    。
五、據上論斷，應依刑事訴訟法第369條第1項前段、第364條、
    第299條第1項前段、第284條第2項前段、罰金罰鍰提高標準
    條例第1條、第2條，判決如主文。
本案經檢察官劉靜婉到庭執行職務。
中　　華　　民　　國　　94　　年　　4 　　月　　12　　日
              　　　刑事第七庭　審判長法　官　陳正雄
     　　　　　　　　　　　           法  官　許錦印
　   　　　　　　　　　　　　　　   　法  官　蔡光治
以上正本證明與原本無異。
不得上訴。
                          　          書記官　陳韋杉
中　　華　　民　　國　　95　　年　　4 　　月　　25　　日
中華民國刑法第284條
(過失傷害罪)
因過失傷害人者，處6月以下有期徒刑、拘役或500元以下罰金，
致重傷者，處1年以下有期徒刑、拘役或500元以下罰金。
從事業務之人，因業務上之過失傷害人者，處 1 年以下有期徒刑
、拘役或1 千元以下罰金，致重傷者，處 3 年以下有期徒刑、
拘役或2千元以下罰金。
